臺北高等行政法院判決
　　　　　　　　　　　　　　　　　　 93年度訴字第01325號
　　　　　　　　　　　　　　　.
原　　　告　甲○○
被　　　告　台北市政府工務局
代　表　人　陳威仁（局長）住同上
訴訟代理人　丙○○
　　　　　　乙○○
上列當事人間因建築法事件，原告不服台北市政府中華民國93年
2月18日府訴字第09304121000號訴願決定，提起行政訴訟。本院
判決如下：
　　主  文
原告之訴駁回。
訴訟費用由原告負擔。
　　事  實
一、事實概要：
    緣原告未經申請許可，擅自於台北市士林區○○○路○段389
    巷8號前，以貨櫃屋、鐵皮及木等材料，搭蓋高度乙層約2.5
    公尺，面積約15平方公尺之構造物。原告就上開構造物，於
    92年8月14日向台北市士林區戶政事務所申請初編釘門牌登
    記，經該所編釘為台北市○○○路○段389巷「10號」，並以
    92年9月1日北市士戶2字第09231119300號函檢送該區92年8
    月份「違章建築初編釘門牌登記申請書」影本等資料至被告
    機關建築管理處及台北市稅捐稽徵處士林分處。嗣經被告機
    關審認系爭構造物已違反建築法第25條、第86條及違章建築
    處理辦法第2條規定，乃以92年9月5日北市工建字第09250
    518200號違建查報拆除函通知原告，應予強制拆除。上開函
    於92年9月17日送達，原告不服，於92年10月9日向台北市政
    府提起訴願，遭決定駁回，遂提起本件行政訴訟。
二、兩造聲明：
　　(一)原告聲明求為判決：1.訴願決定、原處分均撤銷。
                        2.訴訟費用由被告負擔。
　　(二)被告聲明求為判決：1.駁回原告之訴。
                        2.訴訟費用由原告負擔。
三、兩造之爭點：被告機關認定原告設置之系爭構造物為違建並
                令其拆除，是否適法？
　　(一)原告主張之理由：
      1.緣原告所置貨櫃20尺1只於台北市士林區○○○路○段38
        9巷8號前，是為雙方所認定無疑。但貨櫃即為貨櫃，而
        被告卻非把貨櫃當作建築物來擾民不可，是一大錯誤。
        就如同被告所提理由…第4條規定「本法所稱建築物、
        為定著於土地上或地面下具有頂蓋…供個人或公眾使用
        之構造物或雜項工作物。」全然不符。又被告所提第9
        條第2款規定：「本法所稱建造、係指左列行為…二、
        增建：於原建築物增加其面積或高度…」也全然不符。
        再者被告所稱第28條第1款規定：「建築執照分左列4種
        ：一、建照執照…應請領建照執照。」也根本與貨櫃無
        關。被告也提出第86條第1款規定「違反第25條之規定
        者…必要時得強制拆除其建築物」…被告指鹿為馬、小
        題大作。
      2.其理由中另直陳「貨櫃貨車體開有門窗、且定著於一
        定處所做為『居室使用』者視為違建查報處理、惟經施
        工工地經核准有案者不在此限…。」依據項，本貨櫃
        ：一、門是所有貨櫃必須具備，原留窗是沒有玻璃且已
        封死，不能使用；二、這個貨櫃根本不可能當居室使用
        （夏天連貓狗都不敢停留，除非想悶死在裡面）。三、
        此貨櫃沒水沒電，更沒有營業行為，以上原告所陳述理
        由，已在被告訴願決定書內記載甚明，原告何罪有之？
      3.綜上所述，「貨櫃絕非建築物」、貨櫃置於自己土地上
        ，「從未有人居住也是事實」，被告是否有誣告之嫌？
        另被告指稱原告以鐵皮及木等材料搭蓋高度乙層約2.5
        公尺，面積約15平方公尺之構造物，並非事實，貨櫃即
        貨櫃沒有搭蓋之必要，貨櫃有一定的高度、一定的面積
        ，這是國際性通稱20尺貨櫃乙只，因為本貨櫃曾被鄰居
        大火波及，外觀有燒焦燻黑，原告以破舊纖維板裝飾而
        已，請鈞院參考被告所提照片詳以辨識。若能至現場實
        地鑑定，真相將大白。
　　(二)被告主張之理由：
      1.按建築法第4條規定：「本法所稱建築物，為定著於土
        地上或地面下具有頂蓋、樑柱或牆壁，供個人或公眾使
        用之構造物或雜項工作物。」第7條規定：「本法所稱
        雜項工作物，為營業爐、水塔、瞭望臺、廣告牌、散裝
        倉、廣播塔、煙囪、圍牆、駁崁、高架遊戲設施、游泳
        池、地下儲藏庫、建築物興建完成後增設之中央系統空
        氣調節、昇降設備、防空避難、污物處理及挖填土石方
        等工程。」第9條規定：「本法所稱建造，係指左列行
        為：一、新建：為新建造之建築物或將原建築物全部拆
        除而重行建築者；二、增建：於原建築物增加其面積或
        高度者；…四、修建：建築物之基礎、樑柱、承重牆壁
        、樓地板、屋架或屋頂、其中任何一種有過半之修理或
        變更者。」第25條規定：「建築物非經申請直轄市、縣
        （市）（局）主管機關之審查許可並發給執照，不得擅
        自建造或使用或拆除。」第28條第1款規定：「建築執
        照分左列4種：一、建造執照：建築物之新建、增建、
        改建及修建，應請領建造執照。」、第86條第1款規定
        ：「違反第25條之規定者，依左列規定，分別處罰，擅
        自建造者，處以建築物造價千分之50以下罰鍰，並勒令
        停工補辦手續，必要時得強制拆除其建築物」。
        違章建築處理辦法第2條規定：「本辦法所稱之違章建
        築，為建築法適用地區內，依法應申請當地主管建築機
        關之審查許可並發給執照方能建築，而擅自建築之建築
        物。」、第4條第1項規定：「違章建築查報人員遇有違
        反建築法規之新建、增建、改建、修建情事時，應立即
        報告主管建築機關處理，並執行主管建築機關指定辦理
        之事項。」、第5條規定：「直轄市、縣 (市)主管建築
        機關，應於接到違章建築查報人員報告之日起5日內實
        施勘查，認定必須拆除者，應即拆除之。認定尚未構成
        拆除要件者，通知違建人於收到通知後30日內，依建築
        法第30條之規定補行申請執照。違建人之申請執照不合
        規定或逾期未補辦申領執照手續者，直轄市、縣 (市)
        主管建築機關應拆除之。」行為時本府當前取締違建措
        施貳規定：「違建查報作業原則…貨櫃或車體開有門
        窗，且定著於一定處所作為居室使用者，視為違建查報
        處理，…」
      2.原告行政訴訟理由略謂：「一、緣原告所置貨櫃20尺1
        只於本市士林區○○○路○段389巷8號…二、但貨櫃即
        為貨櫃，…三、綜上所述『貨櫃絕非建築物』、…」云
        云。查原告坐落於本市士林區○○○路○段389巷8號之
        違建物，因未經許可擅自以木、鐵皮、貨櫃屋等材料，
        增建乙層高約2.5公尺、面積15平方公尺之構造物，經
        被告派員赴現場勘查後，認定該系爭構造物業已違反建
        築法相關規定，依法應予拆除，有違建查報拆除通知單
        、現場照片可稽，經被告審認該構造物並非合法建築物
        之修繕行為，且屬增建情形，依前揭本府當前取締違建
        措施貳所定違建查報作業原則，應視為違建查報處理，
        乃以92年9月5日北市工建字第09250518200號違建查報
        拆除函通知原告，應予強制拆除，洵屬有據。
      3.至原告主張系爭貨櫃係可活動非固定物，並經戶政事務
        所編釘門牌及稅捐稽徵機關評定房屋稅現值中等節。查
        依前揭建築法第25條規定，建築物非經申請直轄市、縣
        （市）（局）主管建築機關之審查許可並發給執照，不
        得擅自建造或使用或拆除。又查前揭本府當前取締違建
        措施貳之4之規定，貨櫃或車體開有門窗，且定著於一
        定處所作為居室使用者，視為違建查報處理。本件系爭
        貨櫃之構造物，既開有門窗，且定著於一定處所，復經
        本市士林區戶政事務所實地勘查原告有居住事實，此有
        初編釘門牌登記申請書影本附卷可稽，即應視為違章建
        築，原告自不得以該貨櫃係可活動或業經戶政事務所編
        釘門牌等事由而請求暫免查報，前述主張，應屬誤解法
        令。另原告主張系爭構造物坐落土地編為道路用地有誤
        ，市府遲未通盤檢討或編列預算徵收，及無營業行為等
        節，核與本件違章事實無涉。從而，被告以系爭構造物
        為違建予以查報，並通知原告應予拆除之處分，揆諸首
        揭規定，並無不合，應予維持。
　　理  由
一、原告經合法通知，未於言詞辯論期日到場，核無行政訴訟法
    第218條準用民事訴訟法第386條各款所列情形，爰依被告之
    聲請，由其一造辯論而為判決。
二、按建築法第4條規定：「本法所稱建築物，為定著於土地上或
    地面下具有頂蓋、樑柱或牆壁，供個人或公眾使用之構造物
    或雜項工作物。」第9條規定：「本法所稱建造，係指左列行
    為：一、新建：為新建造之建築物或將原建築物全部拆除而
    重行建築者；二、增建：於原建築物增加其面積或高度者；
    …四、修建：建築物之基礎、樑柱、承重牆壁、樓地板、屋
    架或屋頂、其中任何一種有過半之修理或變更者。」第25條
    規定：「建築物非經申請直轄市、縣（市）（局）主管機關
    之審查許可並發給執照，不得擅自建造或使用或拆除。」第
    28條第1款規定：「建築執照分左列4種：一、建造執照：建
    築物之新建、增建、改建及修建，應請領建造執照。」、第
    86條第1款規定：「違反第25條之規定者，依左列規定，分別
    處罰，擅自建造者，處以建築物造價千分之50以下罰鍰，並
    勒令停工補辦手續，必要時得強制拆除其建築物」。次按違
    章建築處理辦法第2條規定：「本辦法所稱之違章建築，為建
    築法適用地區內，依法應申請當地主管建築機關之審查許可
    並發給執照方能建築，而擅自建築之建築物。」、第4條第1
    項規定：「違章建築查報人員遇有違反建築法規之新建、增
    建、改建、修建情事時，應立即報告主管建築機關處理，並
    執行主管建築機關指定辦理之事項。」、第5條規定：「直轄
    市、縣 (市)主管建築機關，應於接到違章建築查報人員報告
    之日起5日內實施勘查，認定必須拆除者，應即拆除之。認定
    尚未構成拆除要件者，通知違建人於收到通知後30日內，依
    建築法第30條之規定補行申請執照。違建人之申請執照不合
    規定或逾期未補辦申領執照手續者，直轄市、縣 (市)主管建
    築機關應拆除之。」
三、本件被告以原告未經申請許可，擅自於台北市士林區○○○
    路○段389巷8號前，以貨櫃屋、鐵皮及木等材料，搭蓋高度乙
    層約2.5公尺，面積約15平方公尺之構造物，被告審認系爭構
    造物已違反建築法第25條、第86條及違章建築處理辦法第2條
    規定，乃以92年9月5日北市工建字第09250 518200號違建查
    報拆除函通知原告，應予強制拆除，原告不服，提起訴願，
    遭決定駁回，循序起訴意旨略以：系爭貨櫃絕非建築物，貨
    櫃置於自己土地上，貨櫃即貨櫃沒有搭蓋之必要，貨櫃有一
    定的高度、一定的面積，這是國際性通稱20尺貨櫃乙只，原
    告僅以破舊纖維板裝飾而已，原留窗戶已封死，無水無電，
    從未有人居住，亦無營業行為，被告認定系爭貨櫃為違章建
    物，並通知應予強制拆除，於法未合云云。
四、卷查原告未經申請許可，擅自於台北市士林區○○○路○段
    389巷8號前，以貨櫃屋、鐵皮及木等材料，搭蓋高度乙層約
    2.5公尺，面積約15平方公尺之構造物，原告就上開構造物，
    於92年8月14日向台北市士林區戶政事務所申請初編釘門牌登
    記，經該所編釘為台北市○○○路○段389巷「10號」各情，
    有違建查報拆除通知單、現場照片、違章建築初編釘門牌登
    記申請書、初編釘門牌登記申請書等附卷可稽；是被告審認
    該構造物並非合法建築物之修繕行為，且屬增建情形，依行
    為時臺北市政府當前取締違建措施貳規定：「違建查報作業
    原則…貨櫃或車體開有門窗，且定著於一定處所作為居室
    使用者，視為違建查報處理，…」應視為違建查報處理，乃
    以92年9月5日北市工建字第09250518200號違建查報拆除函通
    知原告，應予強制拆除，揆諸上揭規定，洵屬有據。
五、原告雖以前情據為爭執；惟查依前揭建築法第25條規定，建
    築物非經申請直轄市、縣（市）（局）主管建築機關之審查
    許可並發給執照，不得擅自建造或使用或拆除。又系爭貨櫃
    之構造物，既設有門窗，且定著於一定處所，復經臺北市士
    林區戶政事務所實地勘查原告有居住事實，此有初編釘門牌
    登記申請書附原處分卷可稽，即應視為違章建築，原告自不
    得以該貨櫃係可活動或業經戶政事務所編釘門牌，無營業等
    事由而請求暫免查報；被告以系爭構造物為違建予以查報，
    並通知原告應予拆除之處分，並無不合，原告主張上情，容
    非可採。
六、綜上所述，原告起訴論旨，均非可採；被告以原告未經申請
    許可，擅自搭設之系爭構造物，係屬違建，已違反建築法第
    25條、第86條及違章建築處理辦法第2條規定，乃通知原告，
    應予強制拆除，認事用法，並無違誤，訴願決定遞予維持，
    亦無不合，原告訴請撤銷原處分及訴願決定，為無理由，應
    予駁回。
據上論結，本件原告之訴為無理由，爰依行政訴訟法第218條、民
事訴訟法第385條第1項前段、行政訴訟法第98條第3項前段判決如
主文。
中　　華　　民　　國　　94　　年　　6　　月　　30　　日
                  第六庭審判長法  官   林樹埔
                              法  官　 曹瑞卿
                              法  官　 許瑞助
上為正本係照原本作成。
如不服本判決，應於送達後20日內，向本院提出上訴狀並表明上
訴理由，如於本判決宣示後送達前提起上訴者，應於判決送達後
20日內補提上訴理由書（須按他造人數附繕本）。
中　　華　　民　　國　　94　　年　　6　　月　　30　　日
                              書記官   吳芳靜
